【裁判字號】    98,訴,408
【裁判日期】    980331
【裁判案由】    違反戶籍法等
【裁判全文】
臺灣彰化地方法院刑事判決               98年度訴字第408號
公  訴  人  臺灣彰化地方法院檢察署檢察官
被      告  丙○○
上列被告因違反戶籍法等案件，經檢察官提起公訴（97年度偵字
第10717 號、第10740 號、98年度偵字第499 號、第743 號），
被告於準備程序中就被訴事實為有罪之陳述，經告以簡式審判之
旨，並聽取意見後，本院合議庭裁定由受命法官獨任進行簡式審
判程序，判決如下：
    主  文
丙○○犯如附表二所示之罪，各處如附表二所示之刑。應執行有
期徒刑陸月，如易科罰金，以新台幣壹仟元折算壹日。
    犯罪事實
一、丙○○意圖為自己不法之所有，基於詐欺之各別犯意，在網
    站上刊登虛偽販售電子翻譯機等物品之訊息，俟買家上網瀏
    覽前揭網頁，為購買上述物品，致陷於錯誤，於下標後依指
    示將款項匯入丙○○或丙○○借用不知情之配偶洪銘泰（業
    經臺灣彰化地方法院檢察署檢察官為不起訴處分在案）或不
    知情之林雅潔帳戶內，而以此方式詐取財物（刊登訊息之時
    間、網站、帳號、販售物品及其價格、買家匯款之時間、地
    點、匯出及匯入之帳戶、詐取之款項金額均詳如附表一所示
    ）。
二、丙○○為取信買家丁○○，竟基於行使偽造私文書之犯意，
    於民國97年10月16日，在彰化縣和美鎮○○里○○路508 巷
    8 號住處，將其因另物託運而持有宅急便託運單上之「統一
    超商股份有限公司（下稱統一公司）、97年10月16日、店號
    ：883717、新勝利門市」收件章剪下，貼在其持有空白宅急
    便託運單顧客收執聯右側空白處，復填寫收貨日、預定配達
    日、收件人地址姓名、寄件人姓名地址，表示已將物品交付
    統一公司收件並預定於配達日到達，傳真與丁○○而行使之
    ，且向丁○○佯稱有寄送丁○○購買之物品，足以生損害於
    統一公司。
三、丙○○復為取信買家乙○○，竟意圖供冒用身分使用，而基
    於行使變造國民身分證之犯意，於97年11月5 日，在上開住
    處，將己有之國民身分證影印後，以電腦打字列印705 ，而
    後將之張貼覆蓋於前述國民身分證影本後三碼處，以此方式
    ，將其國民身分證後三碼變造為705 號，直接傳真與乙○○
    而行使之（起訴書誤認為再予影印後始傳真），足以生損害
    於戶政機關對於戶籍核發及管理之正確性。
四、嗣上述買家匯款後，遲未收受貨物，且無法聯絡丙○○而察
    覺有異，經報警偵辦，始循線查悉上情，並經警扣得丁○○
    提出丙○○偽造之宅急便託運單影本及乙○○提出丙○○變
    造之國民身分證影本各1紙。
五、案經甲○○訴由彰化縣警察局和美分局報告臺灣花蓮地方法
    院檢察署檢察官呈請臺灣高等法院檢察署檢察長核轉臺灣彰
    化地方法院檢察署檢察官偵查暨戊○○、乙○○（起訴書誤
    認丁○○有提出告訴，應予更正）訴由彰化縣警察局和美分
    局報告臺灣彰化地方法院檢察署檢察官偵查起訴。
    理  由
一、按除被告所犯為死刑、無期徒刑、最輕本刑為3 年以上有期
    徒刑之罪或高等法院管轄第一審案件者外，於前條第一項程
    序進行中，被告先就被訴事實為有罪之陳述時，審判長得告
    知被告簡式審判程序之旨，並聽取當事人、代理人、辯護人
    及輔佐人之意見後，裁定進行簡式審判程序；除簡式審判程
    序、簡易程序及第376 條第1 款、第2 款所列之罪之案件外
    ，第一審應行合議審判，刑事訴訟法第273 條之1 第1 項、
    第284 條之1 分別定有明文。本件被告丙○○所涉係死刑、
    無期徒刑、最輕本刑為3 年以上有期徒刑之罪或高等法院管
    轄第一審案件以外之罪，並於本院行準備程序時就被訴事實
    為有罪之陳述，本院合議庭依前揭規定，經評議結果，裁定
    改由一名法官獨任行簡式審判程序，先予敘明。
二、上揭犯罪事實，業據被告丙○○坦承不諱，並經被害人即證
    人戊○○、甲○○、丁○○、乙○○於警偵訊中證述綦詳，
    復經借用帳戶予被告之證人洪銘泰及不知情之林雅潔於警偵
    訊中證述在卷，且有證人戊○○匯款之華南商業銀行活期儲
    蓄存款存摺內頁、證人丁○○匯款之台灣銀行活期儲蓄存款
    內頁、證人乙○○匯款之郵政國內匯款執據、證人4 人報案
    之報案三聯單、簡便格式表、內政部警政署反詐騙案件紀錄
    表、證人丁○○、乙○○與被告交易之網頁資料、被告兆豐
    國際商業銀行東台中分行函檢送之開戶資料及歷史資料查詢
    系統、證人洪銘泰中華郵政帳戶內頁及最近交易資料附卷暨
    證人乙○○提出被告變造後傳真與其之國民身分證影本、證
    人丁○○提出被告偽造後傳真與其之宅急便託運單影本扣案
    可稽，足徵被告之任意性自白確與事實相符，堪予採為論罪
    科刑依據。綜上，本件事證明確，被告犯行，洵堪認定，應
    予依法論科。
三、按刑法上所謂變造文書，指無製作權者，不變更原有文書之
    本質，擅自就他人所製作之真正文書，加以改造而變更其內
    容而言；倘該文書之本質已有變更，或已具有創設性時，即
    屬偽造，而非變造（最高法院92年度台上字第6838號判決意
    旨參照）。又按影本與原本可有相同之效果，如將原本予以
    影印後，將影本之部分內容竄改，重加影印，其與無制作權
    人將其原本竄改，作另一表示其意思者無異，應成立變造文
    書罪（最高法院73年台上字第3885號判例意旨參照）。本件
    被告將其因另物託運而持有宅急便託運單上之統一公司收件
    章剪下，貼在其持有空白宅急便託運單顧客收執聯右側空白
    處，復填寫收貨日、預定配達日、收件人地址姓名、寄件人
    姓名地址後，傳真與丁○○，其上開所為，使原先空白而無
    任何效力之宅急便託運單產生表示被告已將物品交付統一公
    司收件並擬於預定配達日送達與收件人丁○○之效力，顯具
    有從無到有之創設性，是被告此舉，應屬偽造而非變造。另
    被告將己有之國民身分證影印後，以電腦打字列印705 ，而
    後將之張貼覆蓋於前述國民身分證影本後三碼處，將其國民
    身分證後三碼變造為705 號，而將影本部分內容竄改，並直
    接傳真與乙○○，其與無制作權人將其原本竄改，作另一表
    示其意思者無異，依上開判決意旨說明，自屬變造而非偽造
    。又按國民身分證原屬刑法第212 條之特種文書，而戶籍法
    於97年5 月28日增訂公布第75條規定：意圖供冒用身分使用
    ，而偽造、變造國民身分證，足以生損害於公眾或他人者，
    處5 年以下有期徒刑、拘役或科或併科新台幣50萬元以下罰
    金；行使前項偽造、變造之國民身分證者，亦同，依其內容
    ，關於國民身分證部分，應屬刑法第212 條之特別規定。故
    核被告所為如附表一編號1 至5 、犯罪事實欄二、三所示犯
    行，各係犯附表二所犯罪名欄所示之罪。其偽造私文書、變
    造國民身分證後持以行使，偽造之低度行為均分別為各該行
    使之高度行為所吸收，均不另論罪。再被告所為附表一編號
    3 詐騙被害人丁○○2 次部分，係利用同一在奇摩雅虎網站
    上刊登虛偽販售國道高速公路回數票訊息之機會，時間差距
    上難以強行分割，復被害人同一侵害同一法益，在刑法評價
    上，以視為數個舉動之接續施行，合為一行為予以評價，較
    為合理，應認係接續犯之單純一罪。又被告所為如附表編號
    1 至5 所示之詐欺犯行，或屬分別向不同之被害人詐騙財物
    ，或屬被害人同一，然時間相距4 月以上而屬時間可分，行
    為亦明顯可別，不能認係接續犯，與其所為如犯罪事實欄二
    、三所示之犯別，皆係犯意各別，行為互異，應分論併罰。
    爰審酌被告貪圖小利即恣意詐取他人財物，犯罪動機及目的
    均非良善，且於詐騙被害人後，仍不知悔改，為取信被害人
    ，竟又偽造宅急便託運單及變造國民身分證，行為甚不可取
    ，並考量被告之前科，犯後坦承犯行之態度，詐騙之金額及
    已與被害人戊○○、甲○○和解，其餘被害人則未達成和解
    ，賠償渠等所受之損失等一切情狀，分別量處如附表二所示
    之刑，並定其應執行之刑及諭知易科罰金之折算標準，以示
    懲儆。至扣案偽造之宅急便託運單影本及變造之國民身分證
    影本各1 紙，分係證人丁○○、乙○○提出，係被告分別傳
    真與證人丁○○、乙○○，而屬證人丁○○、乙○○所有，
    非屬被告所有，自難依刑法第38條規定宣告沒收之。又偽造
    宅急便託運單上之統一公司收件章，係被告自其因另物託運
    而持有之宅急便託運單上剪下貼上，而屬真正，因非屬偽造
    之印文，自不在刑法第219 條所定應予沒收之列，不得併予
    諭知沒收（最高法院48年台上字第113 號判例意旨參照），
    公訴人請求依該條規定沒收，自有誤會。而被告偽造之宅急
    便託運單及變造國民身分證各1 紙傳真後，原本固應仍由被
    告留執中，然均非違禁物，又無證據證明現仍存在，為免執
    行之困難，爰不併予宣告沒收之。
四、公訴意旨另認：被告意圖為自己不法之所有，基於詐欺取財
    之犯意，於97年3 月某日，在奇摩雅虎網站，以maomao0612
    帳號刊登虛偽販售無敵CD-829型翻譯機，每台5,300 元之訊
    息，使被害人戊○○陷於錯誤，於97年4 月1 日，以每台5,
    000 元代價，購買3 台，並自被害人戊○○申請設立華南商
    業銀行帳號000000000000號帳戶，匯款15,000元至被告申請
    設立兆豐國際商業銀行東臺中分行帳號00000000000 號帳戶
    內，惟僅寄送2 台，並於97年7 月8 日匯款5,000 元予被害
    人戊○○後即無法聯絡，因認被告此部分另涉有刑法第339
    條第1 項之詐欺取財罪嫌云云，訊據被告堅詞否認此部分有
    何詐欺取財之犯行，並辯稱：被害人戊○○下標後，已寄送
    2 台無敵CD-829型翻譯機，事後因無法自他處拿到貨，故又
    退還戊○○5,000 元等語，本院查，被告上開辯解，核與被
    害人戊○○於警詢中所為之陳述相符，應堪採信，是被告於
    被害人戊○○下標購買無敵CD-829型翻譯機3 台後，隨即寄
    送2 台予被害人戊○○，於其無法自他處取得無敵CD-829型
    翻譯機後，復又寄還無敵CD-829型翻譯機1 台之價款5,000
    元予被害人戊○○，足認該部分應僅係單純民事債務不履行
    之糾葛而已，被告並無不法所有之意圖，況被害人戊○○亦
    不認其此部分受有詐騙，此由其陳述受騙金額僅有附表一編
    號1 所示之10,000元即可明，從而，此部分應屬不能證明，
    惟蒞庭檢察官認此部分與前開經本院論罪科刑如附表一編號
    1 所示詐欺取財部分，因被害人同一，為接續犯之一罪關係
    ，本院爰不另為無罪判決之諭知，附此敘明。
據上論斷，應依刑事訴訟法第273 條之1 第1 項、第299 條第1
項前段，戶籍法第75條第2 項、第1 項，刑法第11條前段、第21
0 條、第216 條、第339 條第1 項、第51條第5 款、第41條第1
項前段、第2 項、第38條第1 項第2 款，刑法施行法第1 條之1
第1 項、第2 項前段，判決如主文。
本案經檢察官蔡明達到庭執行職務。
中    華    民    國    98    年    3     月    31    日
                  刑事第四庭  法  官 游秀雯
以上正本證明與原本無異。
如不服本判決應於收受判決後10日內向本院提出上訴書狀，並應
敘述具體理由。其未敘述上訴理由者，應於上訴期間屆滿後20日
內向本院補提理由書 (均須按他造當事人之人數附繕本)「 切勿
逕送上級法院」。
告訴人或被害人對於判決如有不服具備理由請求檢察官上訴者，
其上訴期間之計算係以檢察官收受判決正本之日期為準。
中    華    民    國    98    年    3     月    31    日
                              書記官  謝志鑫
附錄本案論罪科刑法條全文：
中華民國刑法第339條
意圖為自己或第三人不法之所有，以詐術使人將本人或第三人之
物交付者，處5 年以下有期徒刑、拘役或科或併科1 千元以下罰
金。
以前項方法得財產上不法之利益或使第三人得之者，亦同。
前二項之未遂犯罰之。
中華民國刑法第210條
偽造、變造私文書，足以生損害於公眾或他人者，處5 年以下有
期徒刑。
中華民國刑法第216條
行使第210 條至第215 條之文書者，依偽造、變造文書或登載不
實事項或使登載不實事項之規定處斷。
戶籍法第75條
意圖供冒用身分使用，而偽造、變造國民身分證，足以生損害於
公眾或他人者，處五年以下有期徒刑、拘役或科或併科新臺幣五
十萬元以下罰金。
行使前項偽造、變造之國民身分證者，亦同。
附表一（單位新台幣）
┌──┬─────────┬───────┬─────────────┬───────┐
│編號│刊登訊息之時間、網│販售物品與價格│買家匯款之時間、地點、匯出│詐取款項金額  │
│    │站、帳號          │              │及匯入之帳戶              │              │
├──┼─────────┼───────┼─────────────┼───────┤
│ 1  │於97年3 月某日，在│販售無敵CD-829│戊○○於97年4 月15日，以每│10,000元      │
│    │奇摩雅虎網站，以ma│型翻譯機，每台│台5,000 元代價，購買2 台，│              │
│    │omao0612帳號刊登。│5,300 元。    │並在高雄縣仁武鄉○○○路16│              │
│    │                  │              │60號OK便利商店內之自動櫃員│              │
│    │                  │              │機，自戊○○申請設立華南商│              │
│    │                  │              │業銀行帳號000000000000號帳│              │
│    │                  │              │戶，匯款10,000元至丙○○申│              │
│    │                  │              │請設立兆豐國際商業銀行東臺│              │
│    │                  │              │中分行帳號00000000000 號帳│              │
│    │                  │              │戶內，惟未獲寄送物品。    │              │
├──┼─────────┼───────┼─────────────┼───────┤
│ 2  │於97年3 月某日，在│同上。        │甲○○於97年4 月6 日14時許│5,300元       │
│    │奇摩雅虎網站，以ma│              │，以每台5,300 元之代價，購│              │
│    │koto7633帳號刊登。│              │買1 台，並在花蓮東華大學內│              │
│    │                  │              │之自動櫃員機，自甲○○申請│              │
│    │                  │              │設立中華郵政帳號0000000000│              │
│    │                  │              │433741號帳戶，匯款5,300 元│              │
│    │                  │              │至上開丙○○兆豐銀行帳戶內│              │
│    │                  │              │，惟未獲寄送物品。        │              │
├──┼─────────┼───────┼─────────────┼───────┤
│ 3  │於97年4 月底某日，│販售國道高速公│丁○○分別於97年5 月5 日、│17,500 ＋17,00│
│    │在奇摩雅虎網站，以│路回數票，每張│5 月30日，以每張35元、34元│0 ＝34,500元  │
│    │maomao0612帳號刊登│36元。        │之代價，各購買500 張，於97│              │
│    │。                │              │年5 月5 日、5 月30日，在桃│              │
│    │                  │              │園市○○路1492號自丁○○申│              │
│    │                  │              │請設立台灣銀行帳戶內分別匯│              │
│    │                  │              │款17,500元、17,000元（起訴│              │
│    │                  │              │書漏未將匯款手續費扣除，而│              │
│    │                  │              │分別誤載為17,508元、17,008│              │
│    │                  │              │元）至前揭丙○○兆豐銀行帳│              │
│    │                  │              │戶、不知情之林雅潔中國信託│              │
│    │                  │              │商業銀行帳號00000000000000│              │
│    │                  │              │8 （起訴書誤載為新光銀行帳│              │
│    │                  │              │號000000000000000 號）帳戶│              │
│    │                  │              │內，嗣丙○○於97年9 月5 日│              │
│    │                  │              │因不耐丁○○催討，且惟恐許│              │
│    │                  │              │家誠報警，遂寄送400 張回數│              │
│    │                  │              │票予丁○○搪塞。          │              │
├──┼─────────┼───────┼─────────────┼───────┤
│ 4  │於97年4 月底某日，│販售國道高速公│丁○○於97年9 月30日，以每│15,000元      │
│    │在奇摩雅虎網站，以│路回數票，每張│張30元（起訴書誤載為33元）│              │
│    │maomao0612帳號刊登│36元。        │之代價，購買500 張，並在桃│              │
│    │。                │              │園市○○路1492號自丁○○申│              │
│    │                  │              │請設立台灣銀行帳戶內，匯款│              │
│    │                  │              │15,000元至丙○○不知情之配│              │
│    │                  │              │偶洪銘泰申請設立中華郵政帳│              │
│    │                  │              │號00000000000000帳戶，惟未│              │
│    │                  │              │獲寄送物品。              │              │
├──┼─────────┼───────┼─────────────┼───────┤
│ 5  │於97年10月某日，在│販售高絲化妝水│乙○○於97年10月18日16時22│21,000元      │
│    │露天拍賣網站，以pi│，每瓶1,050 元│分許，以每瓶1,050 元之代價│              │
│    │g0130 帳號刊登。  │。            │，購買20瓶，並至臺南成功路│              │
│    │                  │              │郵局，匯款21,000元至洪銘泰│              │
│    │                  │              │上開中華郵政帳戶內，惟未獲│              │
│    │                  │              │寄送物品。                │              │
└──┴─────────┴───────┴─────────────┴───────┘
附表二
┌──┬──────┬──────┬─────────────┐
│編號│犯罪事實    │所犯罪名    │主文                      │
├──┼──────┼──────┼─────────────┤
│1   │附表一編號1 │刑法第339 條│丙○○犯詐欺取財罪，處有期│
│    │            │第1 項詐欺取│徒刑貳月，如易科罰金，以新│
│    │            │財罪        │台幣壹仟元折算壹日。      │
├──┼──────┼──────┼─────────────┤
│2   │附表一編號2 │刑法第339 條│丙○○犯詐欺取財罪，處有期│
│    │            │第1 項詐欺取│徒刑貳月，如易科罰金，以新│
│    │            │財罪        │台幣壹仟元折算壹日。      │
├──┼──────┼──────┼─────────────┤
│3   │附表一編號3 │刑法第339 條│丙○○犯詐欺取財罪，處有期│
│    │            │第1 項詐欺取│徒刑貳月，如易科罰金，以新│
│    │            │財罪        │台幣壹仟元折算壹日。      │
├──┼──────┼──────┼─────────────┤
│4   │附表一編號4 │刑法第339 條│丙○○犯詐欺取財罪，處有期│
│    │            │第1 項詐欺取│徒刑貳月，如易科罰金，以新│
│    │            │財罪        │台幣壹仟元折算壹日。      │
├──┼──────┼──────┼─────────────┤
│5   │附表一編號5 │刑法第339 條│丙○○犯詐欺取財罪，處有期│
│    │            │第1 項詐欺取│徒刑貳月，如易科罰金，以新│
│    │            │財罪        │台幣壹仟元折算壹日。      │
├──┼──────┼──────┼─────────────┤
│6   │犯罪事實欄二│刑法第216 條│丙○○犯行使偽造私文書罪，│
│    │            │、第210 條行│處有期徒刑貳月，如易科罰金│
│    │            │使偽造私文書│，以新台幣壹仟元折算壹日。│
│    │            │罪          │                          │
├──┼──────┼──────┼─────────────┤
│7   │犯罪事實欄三│戶籍法第75條│丙○○犯戶籍法第七十五條第│
│    │            │第2 項、第1 │二項行使變造國民身分證罪，│
│    │            │項行使變造國│處有期徒刑貳月，如易科罰金│
│    │            │民身分證罪  │，以新台幣壹仟元折算壹日。│
└──┴──────┴──────┴─────────────┘


司法院資訊處製作；財團法人民間司法改革基金會備份。
